【裁判字號】    90,毒抗,395
【裁判日期】    901212
【裁判案由】    觀察、勒戒
【裁判全文】
臺灣高等法院臺南分院刑事裁定            九十年度毒抗字第三九五號      Ｃ
      抗  告  人
      即受處分人  甲  ○  ○
右抗告人因違反毒品危害防制條例案件，不服臺灣臺南地方法院中華民國九十年十月
十六日裁定（九十年度毒聲字第二二二八號），提起抗告，本院裁定如左：
      主      文
抗告駁回。
      理      由
一、原裁定意旨略以：被告甲○○前因施用毒品案件，經臺灣臺南地方法院於八十七
    年度易字第三一二號案件中依職權裁定送觀察、勒戒後，認無繼續施用毒品之傾
    向，業經臺灣臺南地方法院於民國八十七年九月四日以八十七年度易字第三一二
    號為免刑判決確定。惟查，被告又於九十年四月五日凌晨二時三十分許或其前四
    日內某時點，在不詳地點，施用第二級毒品安非他命，嗣經警於九十年四月五日
    凌晨一時許，在臺南縣鹽水鎮○○路「香檳閣ＫＴＶ」其上班之處所查獲並採尿
    送驗，呈安非他命陽性反應而獲悉上情，此有臺南縣衛生局尿液檢驗成績書一紙
    在卷可稽，其再犯毒品危害防制條例第十條之罪經核屬實，爰依毒品危害防制條
    例第二十條第三項前段、觀察勒戒處分執行條例第三條第一項，裁定被告應送勒
    戒處所觀察、勒戒等語。
二、抗告意旨略以：（一）抗告人即受處分人甲○○雖於八十七年間有施用安非他命
    之前科事實，惟經戒治後，迄今均未再沾染或施用該毒品。（二）抗告人於偵訊
    中矢口否認有何施用安非他命之犯行，並質疑該尿液有遭人調換之嫌，惟原裁定
    僅以抗告人在尿液檢體上親自封緘、採取尿液編號對照表上親自簽名捺印及抗告
    人無法提出相關事證為由，而逕認抗告人所辯不足採。經查於警局採尿液程序上
    ，其檢體並非由抗告人所能親自封緘，另尿液編號對照表僅係單純程序上之簽名
    捺印，抗告人更無能有所選擇或對照尿液標號要否一致，然原裁定僅援引偵訊中
    之事實，而未加以查察其他證據，即遽認抗告人有施用毒品之事實，實有法律上
    之漏洞，更容有誤會之處。（三）再依毒品危害防制條例之立法精神係將有施用
    毒品傾向之人，視為病患性病人，強制以公權力進行戒治，然要否施以強制戒治
    ，應端視該人有無繼續施用毒品之傾向。經查抗告人業已於八十七年間經公權力
    強制戒治，並經認定已無施用毒品之傾向，換言之，抗告人業已完全戒治，並脫
    離毒品之危害，是抗告人迄今確未再有施用毒品情事發生，此有安非他命檢驗書
    可佐，如僅因抗告人質疑尿液出現問題，而未再予以查察與事實是否相符即逕送
    勒戒處分，實有未洽之處，爰依法提出抗告，懇請鈞院將原裁定撤銷云云
三、經查：
  (一)抗告人於警訊及偵查中矢口否認有何施用第二級毒品安非他命之犯行，辯稱：我
    沒有吸安，我懷疑尿液被調換，有人故意要誣陷我，我不知道是何人，我老板沒
    有跟我講名字云云。惟本案之查獲乃係警方於九十年四月五日凌晨一時許，在臺
    南縣鹽水鎮○○路一二一號「香檳閣ＫＴＶ」執行擴大臨檢勤務，發現抗告人精
    神不振，臉色蒼白，經查詢後，抗告人願意接受警方採尿，而警方所採集之尿液
    編號七二號確實係抗告人本人所封貼親自簽名並按捺指紋無誤，且所製作之警
    訊筆錄並無出於強暴、脅迫、利誘或不正當方法取供等情，業據抗告人於警訊中
    供承明確在卷（見警卷第一頁正面、反面、第二頁正面），並有臺南縣警察局新
    營分局鹽水分駐所採取尿液名冊及該所採取尿液編號對照表各一紙附卷可稽，而
    衡諸常理，本案製作抗告人警訊筆錄警員莊志重係臺南縣警察局新營分局鹽水分
    駐所警員，平日職司刑事犯罪偵防工作，以維社會秩序及民眾安全，況案發當時
    又係因擴大臨檢而察覺抗告人神態有異，進而徵得抗告人同意採集尿液，該名警
    員既與抗告人宿無怨隙，又何需恣意捏造事端故意掉包抗告人之尿液而栽贓之理
    ，足認被告此部分所辯，要屬空言避就之詞，殊無可採。
  (二)又抗告人前開經警採集尿液編號七二號檢體送臺南縣衛生局以免疫分析法與薄
    層層析法檢驗結果，確呈甲基安非他命陽性反應，此有該局出具之九十年四月二
    十六日尿液檢驗成績書一紙附卷可參。復按甲基安非他命經口服投與後，約百分
    之七十於二十四小時內自尿液中排出，約百分之九十於九十六小時內自尿液排出
    ，由於目前國內尿液中甲基安非他命之檢驗僅為鑑定其是否呈陽性反應尚未定其
    含量，且甲基安非他命成分之檢出與其投與方式、投與量、個人體質、採尿時間
    與檢測儀器之精密度等諸多因素有關，因此僅憑尿液中呈安非他命陽性反應，並
    無法確實推算吸食時間距採集時間之長短，惟依上述資料推斷，最長可能不會超
    過四日，此有臺灣臺北地方法院另案函詢回覆之行政院衛生署藥物食品檢驗局
    藥檢壹字第一一五六號函影本一份附卷足憑，益徵抗告人於九十年四月五日
    凌晨二時三十分許，經警採集尿液回溯九十六小時內之某時點，確有施用第二級
    毒品安非他命之犯行堪以認定。
  (三)再施用毒品具有成癮性，司法實務上由初犯進而二犯、三犯毒品危害防制條例第
    十條之罪之人屢見不鮮，抗告人空言辯稱其前經強制戒治後已完全脫離毒品云云
    ，惟本件抗告人經警所採取之尿液送驗後確呈甲基安非他命陽性反應已如前述，
    證據已然明確，實不容抗告人空言狡卸。另抗告人所附之安非他命檢驗書係其於
    九十年十一月十二日自行前往仁愛Ｘ光醫事檢驗所檢驗，此有該檢驗書一紙在卷
    可參，與本件抗告人於九十年四月五日凌晨二時三十分許經警所採集之尿液要屬
    無涉，不足以作為有利抗告人之認定。
  (四)據上以論，足徵抗告人前開所辯，要屬空言避就推諉卸責之詞，均殊無可採。
四、綜上所述，原法院因以裁定抗告人應送勒戒處所觀察、勒戒，核無不合，抗告人
    抗告意旨指摘原裁定不當，核無理由，應予駁回。
據上論斷，應依刑事訴訟法第四百十二條，裁定如主文。
中    華    民    國      九十      年      十二     月      十二       日
                                  臺灣高等法院臺南分院刑事第六庭
                                      審判長法官  楊    明    章
                                            法官  戴    勝    利
                                            法官  顏    基    典
右正本證明與原本無異。
不得再抗告。
                                      法院書記官  呂    嘉    文
中    華    民    國      九十      年      十二     月      十二       日


司法院資訊處製作；財團法人民間司法改革基金會備份。
